【裁判字號】    97,上易,1929
【裁判日期】    971127
【裁判案由】    損害債權
【裁判全文】
臺灣高等法院臺中分院刑事判決        97年度上易字第1929號
上  訴  人  臺灣臺中地方法院檢察署檢察官
被      告  甲○○
                      弄52號
選任辯護人  胡宗賢律師
上列上訴人因損害債權案件，不服臺灣臺中地方法院97年度易字
第2730號中華民國97年9月16日第一審判決（起訴案號：臺灣臺
中地方法院檢察署97年度偵字第13679號），提起上訴，本院判
決如下：
    主  文
原判決撤銷，發回臺灣臺中地方法院。
    理  由
一、公訴意旨略以：被告甲○○於民國90年間，向乙○○借款新
    臺幣（下同）200萬元，並開立同額本票交付乙○○收執，
    為乙○○之債務人。嗣屆期未付，乙○○以上開本票取得本
    票裁定（臺灣臺中地方法院92年度票字第11457號）之執行
    名義，此後甲○○之財產在未完全清償乙○○前，即處於將
    受強制執行之狀態。後乙○○以上開執行名義於92年12月1
    日聲請強制執行，查封甲○○所有坐落臺中市○○區○○段
    000-0000及447號土地2筆及其上之同段930、1764建號建物2
    筆。嗣至93年4月22日，甲○○以啟封有利賣價為詞，與乙
    ○○達成撤回強制執行程序之協議，並約定無論對外就上開
    房地之買賣價金多寡，均需知會乙○○，經乙○○同意，始
    得繼續進行處理房地出售事宜；乙○○享有房地出售與否之
    決定權、甲○○不得有詐偽、勾串他人出售房地及侵吞買賣
    價金之行為。詎在乙○○依協議暫先撤回強制執行程序後，
    甲○○竟意圖損害債權人之債權，於95年8月31日，將上開
    房地賣予曾丁炎，以此處分財產之方式，使乙○○之債權受
    損。因認被告涉犯刑法第356條之損害債權嫌等語。
二、原審判決則以：按告訴乃論之罪，其告訴應自得為告訴之人
    知悉犯人之時起，於六個月內為之；又告訴乃論之罪，其告
    訴已逾告訴期間者，應諭知不受理之判決，並得不經言詞辯
    論為之，刑事訴訟法第二百三十七條、第三百零三條第三款
    、第三百零七條，分別定有明文。本件被告甲○○被訴刑法
    第三百五十六條損害債權罪嫌，依刑法第三百五十七條規定
    ，須告訴乃論，本件告訴人乙○○於民國96年2、3月間，即
    已知悉犯人甲○○未經其同意出售系爭不動產，業據告訴人
    於本院（即原審）訊問中陳明在卷，告訴人竟遲至97年3月
    20 日始提出告訴，顯已逾六個月之告訴期間，依照上開說
    明，爰不經言詞辯論，諭知不受理之判決等語。
三、經查：告訴人固然於原審九十七年九月一日準備程序時提及
    ：在九十六年二、三月經過調取資料，才知道被告沒有經過
    我的同意，就賣掉了（指系爭不動產）等語。惟此段話為「
    （何時知道被告將房屋賣掉？）去年才知道。本件我有委託
    法律事務處理，結果抵押的部分，在九十六年二、三月經過
    調取資料，才知道被告沒有經過我的同意，就賣掉了。」等
    語，顯然被告是否知悉系爭不動產已經賣掉之真義應以調取
    之資料為準，然卷內調取之資料為九十七年三月七日，有台
    中市臺中市中山地政事務所資料一份在卷可稽。而其提起告
    訴之時間為九十七年三月二十日，亦有告訴狀一份附卷可查
    ，依此其告訴顯未逾期，如欲認被告確於九十六年二、三月
    即知悉上情，依告訴人之陳述綜合以觀，亦應向地政事務所
    函查是否確有其情，而非遽依告訴人上開部分陳述即論被告
    業於九十六年二、三月知悉上情。況被告於本院準備程序亦
    自承：與告訴人簽立協議書（簽約日期為九十三年四月二十
    二日）後，有再打電話一次給他，他沒有接到，之後就沒有
    再與他聯絡，告訴人也沒有委託亞太律師事務所的人與我聯
    絡等語，核與告訴人於本院準備程序所稱：後來被告都沒有
    跟我聯絡，我也找不到被告等語相符。顯然，被告除透過向
    地政機關調取系爭資料外，無從知悉被告是否已將系爭不動
    產賣掉，而卷內又只有該九十七年三月七日之地政資料，是
    原審以告訴人不完全之陳述，認告訴人知悉系爭不動產被被
    告賣掉的時間為九十六年二、三月尚嫌遽斷。是以，檢察官
    上訴意旨以告訴人知悉本件時間尚未逾期，請求銷原審判決
    等語，非無理由，應由本院將原判決撤銷，且為維護被告審
    級之利益，爰併發回原審法院更為適法之裁判，並不經言詞
    辯論為之。
據上論結，應依刑事訴訟法第369條第1項但書、第372條，判決
如主文。
中    華    民    國    97    年    11    月    27    日
            刑事第八庭  審判長法  官  羅  得  村
                              法  官  張  靜  琪
                              法  官  吳  進  發
以上正本證明與原本無異。
不得上訴。
                              書記官  柯  孟  伶
中    華    民    國    97    年    11    月    28    日


司法院資訊處製作；財團法人民間司法改革基金會備份。
